【裁判字號】    98,易,257
【裁判日期】    981027
【裁判案由】    毒品危害防制條例
【裁判全文】
臺灣臺東地方法院刑事判決               98年度易字第257號
公  訴  人  臺灣臺東地方法院檢察署檢察官
被      告  甲○○
上列被告因違反毒品危害防制條例案件，經檢察官提起公訴（98
年度毒偵字第210號），被告於準備程序中為有罪之陳述，經本
院合議庭裁定以簡式審判程序審理，判決如下：
    主  文
甲○○施用第二級毒品，累犯，處有期徒刑柒月。扣案之夾鏈袋
壹個及吸食器壹組均沒收。
    犯罪事實
一、甲○○曾於民國88年間因違反毒品危害防制條例案件，經臺
    灣高雄地方法院以88年度毒聲字第4760號裁定送觀察勒戒，
    經送觀察、勒戒後，因認有繼續施用毒品之傾向，而由該院
    以89年度毒聲字第6185號裁定令入戒治處所施以強制戒治，
    復經該院以89年度毒聲字第9870號裁定停止強制戒治，所餘
    戒治期間付保護管束，於90年1月11日停止戒治出所，再經
    該院以90年度毒聲字第4064號裁定撤銷停止戒治，令入戒治
    處所施以強制戒治，而於91年12月13日強制戒治期滿執行完
    畢釋放，並由臺灣高雄地方法院檢察署檢察官以91年度戒毒
    偵字第200號為不起訴處分確定；又於上開觀察、勒戒執行
    完畢釋放後5年內之91年間因違反毒品危害防制條例案件，
    經臺灣高雄地方法院以91年度毒聲字第3197號裁定令入戒治
    處所施以強制戒治，復經該院以92年度毒聲字第2268號裁定
    停止強制戒治，所餘戒治期間付保護管束，於92年4月25日
    停止戒治出所，再經該院以92年度毒聲字第7152號裁定撤銷
    停止戒治，令入戒治處所施以強制戒治，嗣因法律修正而未
    執行，該案並經該院以91年度易字第2455號判決判處有期徒
    刑5月，嗣由臺灣高等法院高雄分院以92年度上易字第233號
    判決上訴駁回確定；另於93年間因違反毒品危害防制條例案
    件，經臺灣高雄地方法院以93年度訴字第3354號判決分別判
    處有期徒刑10月、6月，並定應執行刑為有期徒刑1年2月確
    定，經接續執行而於95年5月16日縮刑期滿執行完畢，猶不
    知悔改，竟基於施用第二級甲基毒品安非他命（以下簡稱安
    非他命）之犯意，於98年7月7日下午2時許，在臺東縣臺東
    市○○街143號308號房租屋處內，以將安非他命置入燈泡內
    燒烤吸食其所生煙霧之方式，施用第二級毒品安非他命1次
    。旋於同日下午3時18分許，經警持搜索票前往執行搜索而
    遭查獲，並扣得其所有供施用第二級毒品安非他命所用之吸
    食器1組及夾鏈袋1個等物。嗣經警徵得其同意，於同日下午
    6時50分許，採尿送慈濟大學濫用藥物檢驗中心檢驗之結果
    ，呈安非他命類陽性反應，始悉上情。
二、案經臺東縣警察局臺東分局報請臺灣臺東地方法院檢察署檢
    察官偵查起訴。
    理  由
一、本件被告甲○○所犯係死刑、無期徒刑或最輕本刑為3年以
    上有期徒刑或高等法院管轄第一審案件以外之罪，其於準備
    程序進行中，先就被訴事實為有罪之陳述，經本院告知簡式
    審判程序之旨，並聽取檢察官及被告之意見後，經合議庭裁
    定由受命法官獨任進行簡式審判程序，是依刑事訴訟法第
    273條之2規定，本件之證據調查，不受同法第159條第1項、
    第161條之2、第161條之3、第163條之1及第164條至第170
    條規定之限制，合先敘明。
二、上揭犯罪事實，迭據被告於警詢及本院審理中坦白承認（見
    警卷第1至4頁、本院卷第33、39頁背面），並有東部地區巡
    防局臺東機動查緝隊98年7月7日扣押搜索筆錄、臺東縣警察
    局臺東分局扣押物品目錄表及現場照片2張在卷可稽（見警
    卷第7至11、13頁），復有吸食器1組及夾鏈袋1個扣案可資
    佐證。而其於查獲當日即98年7月7日所採集之尿液，經送慈
    濟大學濫用藥物檢驗中心以酵素免疫分析法初步檢驗並以氣
    相層析質譜儀法複驗之結果，呈安非他命類陽性反應，此有
    臺東縣警察局臺東分局98年8月10日信警偵字第0980004080
    號函所檢附之慈濟大學濫用藥物檢驗中心檢驗表（編號0000
    00000）及臺東縣警察局臺東分局98年度偵辦毒品案件尿液
    採集代碼一覽表（代碼編號：B-070號）各1紙在卷可稽（見
    偵卷第8至10頁），且酵素免疫分析法與氣相層析質譜儀法
    兩者之分析原理相異，尿液檢體同時引起二種檢測分析法均
    呈偽陽性之機率極低，為行政院衛生署管制藥品管理局90年
    9月13日管檢字第98064號函所揭示，是上開檢驗結果之正確
    性，應堪認定。又毒品施用後於尿液、血液中可檢出之最大
    時限，與施用劑量、施用頻率、施用方式、施用者飲水量之
    多寡、個人體質、代謝情況、檢體收集時間點及所用檢測方
    法之靈敏度等因素有關，因個案而異，一般於尿液中可檢出
    之最長時限，甲基安非他命為施用後1至5天等情，亦有行政
    院衛生署管制藥品管理局92年7月23日管檢字第09200 05609
    號函附卷可參，是被告於上揭時間確有施用第二級毒品安非
    他命之犯行，足徵被告上開任意性自白與事實相符。本件事
    證明確，被告犯行洵堪認定，應依法論科。
三、論罪科刑部分：
（一）按毒品危害防制條例於92年7月9日修正公布，自93年1月9
      日起施行，其中第20條、第23條將施用毒品之刑事處遇程
      序，區分為「初犯」及「5年內再犯」、「5年後再犯」。
      依其立法理由之說明：「初犯」，經觀察、勒戒或強制戒
      治後，應為不起訴處分或不付審理之裁定；經觀察、勒戒
      或強制戒治執行完畢釋放後，「5年內再犯」者，因其再
      犯率甚高，原實施之觀察、勒戒及強制戒治既已無法收其
      實效，爰依法追訴或裁定交付審理。至於經觀察、勒戒或
      強制戒治執行完畢釋放後，「5年後再犯」者，前所實施
      之觀察、勒戒或強制戒治已足以遮斷其施用毒品之毒癮，
      為期自新及協助其斷除毒癮，仍適用「初犯」規定，先經
      觀察、勒戒或強制戒治之程序。從而依修正後之規定，僅
      限於「初犯」及「5年後再犯」二種情形，始應先經觀察
      、勒戒或強制戒治程序。倘被告於5年內已再犯，經依法
      追訴處罰，縱其第3次（或第3次以上）再度施用毒品之時
      間，在初犯經觀察、勒戒或強制戒治執行完畢5年以後，
      已不合於「5年後再犯」之規定，且因已於「5年內再犯」
      ，顯見其再犯率甚高，原實施觀察、勒戒或強制戒治，已
      無法收其實效，即應依該條例第10條處罰（最高法院95年
      度第7次刑事庭會議決議、97年度第5次刑事庭會議決議可
      資參照）。經查，被告前於88年間因違反毒品危害防制條
      例案件，經臺灣高雄地方法院以88年度毒聲字第4760號裁
      定送觀察勒戒，經送觀察、勒戒後，因認有繼續施用毒品
      之傾向，而由該院以89年度毒聲字第6185號裁定令入戒治
      處所施以強制戒治，復經該院以89年度毒聲字第9870號裁
      定停止強制戒治，所餘戒治期間付保護管束，於90年1 月
      11日停止戒治出所，再經該院以90年度毒聲字第4064號裁
      定撤銷停止戒治，令入戒治處所施以強制戒治，而於91
      年12月13日強制戒治期滿執行完畢釋放，並由臺灣高雄地
      方法院檢察署檢察官以91年度戒毒偵字第200號為不起訴
      處分確定；又於上開觀察、勒戒執行完畢釋放後5年內之
      91年間因違反毒品危害防制條例案件，經臺灣高雄地方法
      院以91年度毒聲字第3197號裁定令入戒治處所施以強制戒
      治，復經該院以92年度毒聲字第2268號裁定停止強制戒治
      ，所餘戒治期間付保護管束，於92年4月25日停止戒治出
      所，再經該院以92年度毒聲字第7152號裁定撤銷停止戒治
      ，令入戒治處所施以強制戒治，嗣因法律修正而未執行，
      該案並經該院以91年度易字第2455號判決判處有期徒刑5
      月，嗣由臺灣高等法院高雄分院以92年度上易字第233號
      判決上訴駁回確定；另於93年間因違反毒品危害防制條例
      案件，經臺灣高雄地方法院以93年度訴字第3354號判決分
      別判處有期徒刑10月、6月，並定應執行刑為有期徒刑1年
      2月確定，經接續執行而於95年5月16日縮刑期滿執行完畢
      在案，此有臺灣高等法院被告前案紀錄表及上開不起訴處
      分書各1份在卷可按，是被告所為施用毒品之犯行，距離
      第1次犯施用毒品罪經觀察、勒戒執行完畢釋放後雖已逾5
      年，惟被告在上開觀察、勒戒執行完畢後5年內，既已再
      犯施用毒品罪，並經追訴、處罰，揆諸上開說明，被告本
      次犯行即與毒品危害防制條例第20條第3項所稱「5年後再
      犯」之情形有別，自應依法追訴審理。
（二）次按甲基安非他命屬毒品危害防制條例第2條第2項第2款
      所規定之第二級毒品，核被告所為，係犯毒品危害防制條
      例第10條第2項之施用第二級毒品罪。又其非法施用第二
      級毒品安非他命前後非法持有第二級毒品安非他命之低度
      行為，為其非法施用之高度行為所吸收，不另論罪。又其
      曾於91年間因違反毒品危害防制條例案件，經臺灣高雄地
      方法院以91年度易字第2455號判決判處有期徒刑5月，嗣
      由臺灣高等法院高雄分院以92年度上易字第233號判決上
      訴駁回確定；另於93年間因違反毒品危害防制條例案件，
      經臺灣高雄地方法院以93年度訴字第3354號判決分別判處
      有期徒刑10月、6月，並定應執行刑為有期徒刑1年2月確
      定，經接續執行而於95年5月16日縮刑期滿執行完畢，此
      有臺灣高等法院被告前案紀錄表附卷可考，其前曾受有期
      徒刑之執行完畢，於5年以內故意再犯本件最重本刑為有
      期徒刑以上之罪，為累犯，應依刑法第47條第1項之規定
      加重其刑。爰審酌被告前因施用第二級毒品而經觀察、勒
      戒及判處罪刑，猶未能杜絕毒品之誘惑，再次施用第二級
      毒品，足見其自制力薄弱，且施用毒品非但對個人身心戕
      害甚鉅，對社會秩序亦潛藏有高度危險，惟念及其施用毒
      品之動機及目的僅在求一己快感，毒害己身，對於他人法
      益尚未生實際侵害，且於犯後尚能坦承犯行，態度非惡，
      兼衡酌其犯罪之情節、生活狀況、智識程度等一切情狀，
      量處如主文所示之刑。
四、扣案之夾鏈袋1個及吸食器1組，均係供施用第二級毒品安非
    他命所用之物，且均為被告所有，亦經其供明在卷（見本院
    卷第39頁背面），爰依刑法第38條第1項第2款之規定宣告沒
    收。
據上論斷，應依刑事訴訟法第273條之1第1項、第299條第1項前
段，毒品危害防制條例第10條第2項，刑法第11條前段、第47條
第1項、第38條第1項第2款，判決如主文。
本案經檢察官乙○○到庭執行職務。
中    華    民    國    98    年    10    月    27   日
                  刑事第三庭  法  官  彭凱璐
以上正本證明與原本無異。
如不服本判決應於收受送達後10日內向本院提出上訴書狀，並應
敘述具體理由；其未敘述上訴理由者，應於上訴期間屆滿後20日
內向本院補提理由書（均須按他造當事人之人數附繕本）。「切
勿逕送上級法院」。
                              書記官  陳憶萱
中    華    民    國    98    年    10    月    28    日
附錄論罪科刑法條：
毒品危害防制條例第10條
施用第一級毒品者，處6月以上5年以下有期徒刑。
施用第二級毒品者，處3年以下有期徒刑。


司法院資訊處製作；財團法人民間司法改革基金會備份。
